臺灣板橋地方法院民事裁定　　　　　　 100年度事聲字第78號
異　議　人
即　債權人　黃敦怡
　　　　　　黃敦徽
相　對　人
即　債務人　劉政成
上列當事人間請求假扣押事件，異議人對於民國100年3月15日本
院司法事務官所為之100年度司裁全字第389號民事裁定聲明異議
，本院裁定如下：
    主  文
異議駁回。
程序費用由異議人負擔。
    理  由
一、按民事訴訟法第240條之4第1項至第3項分別規定：「當事人
    對於司法事務官處理事件所為之終局處分，得於處分送達後
    十日之不變期間內，以書狀向司法事務官提出異議。」、「
    司法事務官認前項異議有理由時，應另為適當之處分；認異
    議為無理由者，應送請法院裁定之。」、「法院認第1 項之
    異議為有理由時，應為適當之裁定；認異議為無理由者，應
    以裁定駁回之。」查本件異議人就本院民事執行處司法事務
    官於民國100年3月15日以100年度司裁全字第389號假扣押事
    件裁定駁回其對債務人財產為假扣押之終局處分（依民事訴
    訟法第240條之2第1項、第526條第1、2項、第95條及第78條
    規定以「裁定」名稱為之），聲明不服提出異議，是本院自
    應依法就民事執行處司法事務官所為之裁定，審究異議人之
    異議有無理由，合先敘明。
二、本件異議意旨略以：
  (一)緣異議人於日前接奉鈞院100年度司裁全字第389號裁定乙件
    ，以異議人對於假扣押原因釋明不足，駁回其對債務人劉政
    成之假扣押聲請在案。惟本件債務，柯青枝固為主債務人，
    債務人劉政成為擔保柯青枝之債務而簽立面額新臺幣（下同
    ）100 萬元本票，屬於柯青枝之連帶保證人。其間債務人劉
    政成為何願意替柯青枝擔保？顯見本件兩人關係非同平常，
    應為利益一體。而異議人對主債務人柯青枝所提之假扣押聲
    請，已經鈞院100年度司裁全字第388號裁定許可在案。
  (二)本件主債務人及保證人如同異議人於假扣押聲請書中所述，
    皆曾向異議人表示將脫產以迴避債務，異議人於柯青枝假扣
    押裁定許可後，向國稅局清查柯青枝財產歸屬，果然已查無
    任何資產，更足證伊等之脫產意圖屬實，顯有日後不能執行
    或甚難執行之假扣押原因存在，爰依法聲明異議，請求廢棄
    原裁定，並准許異議人供擔保後得為假扣押等語。
三、按債權人就金錢請求或得易為金錢請求之請求，欲保全強制
    執行者，得聲請假扣押；假扣押非有日後不能強制執行或甚
    難執行之虞者，不得為之；請求及假扣押之原因應釋明之；
    前項釋明如有不足，而債權人陳明願供擔保或法院認為適當
    者，法院得定相當之擔保，命供擔保後為假扣押，為民事訴
    訟法第522 條第1 項、第523 條第1 項及第526 條第1 項、
    第2 項所明定。又釋明事實上之主張者，得用可使法院信其
    主張為真實之一切證據，同法第284 條前段定有明文。所謂
    因釋明而應提出法院能即時調查之證據，係指當事人於釋明
    其事實上之主張時，應同時提出可供法院得隨時進行調查之
    證據而言，故當事人如未同時提出供釋明用之證據，法院自
    無裁定限期命其補正之必要，依上開規定可知，債權人聲請
    假扣押，應就其請求及假扣押之原因加以釋明，該項釋明如
    有不足，而債權人陳明願供擔保或法院認為適當者，法院得
    定相當之擔保，命供擔保後為假扣押，若債權人就其請求及
    假扣押之原因絲毫未予釋明，法院尚且不得命供擔保後為假
    扣押，遑論為准免供擔保之假扣押裁定。又所謂「請求之原
    因事實」，即本案請求所由發生之原因事實；「假扣押之原
    因」係指債務人日後有不能強制執行或甚難執行之虞，或應
    在外國為強制執行之情形，如債務人浪費財產，增加負擔，
    或就其財產為不利益之處分，將成為無資力之狀態，或將移
    往遠地、逃匿無蹤、隱匿財產等是，債權人就假扣押之原因
    應提出可使法院信其主張為真實之證據，必待釋明有所不足
    ，而債權人陳明願供擔保或法院認為適當者，法院始得定相
    當之擔保，命供擔保後為假扣押。
四、經查，本件異議人以相對人於100年1月20日簽發票據號碼CH
    NO698966，到期日為同年3月5日，票面金額為100 萬元之本
    票以擔保第三人柯青枝對其之債務等情，並業據提出共同合
    作同意書、柯青枝與洪阿朱不動產買賣契約書、異議人向柯
    青枝表示解約之存證信函、相對人簽發之100 萬元本票、蔡
    憲榮所立保管條及土地謄本影本等證為假扣押請求之釋明，
    惟異議人於假扣押聲請狀中僅泛稱「屆期經提示，遭相對人
    拒絕兌現，並嗆聲表示將脫產以迴避此債務。頃聞相對人債
    台高築，且經催索仍不還款，恐有變賣財產逃匿且日後有不
    能強制執行虞」等語，然其並未提出任何可供法院即時調查
    之證據，諸如催告之存證信函等其他證據，難認本件已有釋
    明其假扣押之原因之情形；至於異議人主張第三人柯青枝已
    查無任何資產，惟柯青枝並非本件假扣押之債務人，其有無
    資產與本件相對人無關，自難以柯青枝已無資產，逕認相對
    人有浪費財產，增加負擔，或就財產為不利益之處分，將成
    為無資力之狀態，或將移住遠地、逃匿無蹤、隱匿財產之情
    形，是異議人雖陳明願供擔保以代釋明之不足，惟揆諸前開
    之說明，須異議人已就假扣押之原因，盡釋明之責後，法院
    仍認釋明有所不足時，始得命供擔保以補釋明之不足。至於
    揆諸前揭說明，異議人本件假扣押之聲請與法不符。
五、綜上所述，異議人就本件假扣押之原因，並未提出可使法院
    信其主張大概為真之證據，難謂其已盡釋明之義務，依前開
    說明，縱令異議人有願供擔保以代釋明不足之表示，仍應駁
    回其假扣押之聲請。原裁定駁回異議人之聲請，並無不當。
    異議人請求將原裁定廢棄並准許為假扣押，自無理由，應予
    駁回，爰裁定如主文。
六、據上論結，本件聲明異議為無理由，依民事訴訟法第240 條
    之4第3項、第95條及第78條，裁定如主文。
中    華    民    國    100    年    5    月     2    日
                  民事第一庭    法  官  黎文德
以上正本證明與原本無異
如不服本裁定應於送達後10日內向本院提出抗告狀，並應繳納抗
告費新臺幣1,000 元整。
中    華    民    國    100    年    5    月     2    日

                                書記官  呂昆